【裁判字號】    91,簡上,605
【裁判日期】    920227
【裁判案由】    清償債務
【裁判全文】
臺灣臺北地方法院民事判決  九十一年度簡上字第六○五號
    上  訴  人  丙○○
    被上訴人    中國信託商業銀行股份有限公司
    法定代理人  丁○○
    訴訟代理人  乙○○
                甲○○
右當事人間請求清償債務事件，上訴人對於中華民國九十年六月二十一日本院台北簡
易庭九十一年度北簡字第六四一八號第一審判決提起上訴，本院判決如左：
    主  文
上訴駁回。
第二審訴訟費用由上訴人負擔。
    事  實
甲、上訴人方面
壹、聲明：原判決廢棄。被上訴人於第一審之訴駁回。
貳、陳述：除與原審判決書所載相同外，另補稱：
一、上訴人消費帳款僅十八萬元，上訴人繳交了二十二萬，多了三萬元。被上訴人於
    原審時並未提出全部債務明細，僅提出五十四筆帳單，原審判決理由中所載之前
    帳十七萬餘元，被上訴人並未提出帳目明細。
二、上訴人所繳款項應先抵本金，但被上訴人均先抵利息才抵本金，如此差距約一萬
    元，且被上訴人有將利息灌水之情況
三、被上訴人於原審所提出上訴人於民國八十二年請領信用卡時所簽之合約書，惟被
    上訴人未曾給予上訴人該合約備份留存，亦未給予上訴人考慮期間及與上訴人重
    新協商合約內容，被上訴人主張之循環利息應負舉證責任。
四、被上訴人以地下錢莊恐嚇上訴人。
、證據：援用原審之立證方法，並補提律師函、催告函、拘提管收聲請狀等件為證
。
乙、被上訴人方面：
壹、聲明：請求駁回上訴。
貳、陳述：除與原審判決書所載相同外，另補稱：
一、依信用卡契約上訴人可以隨時終止信用卡使用；上訴人未終止使用就開卡，即有
    續約之意思。
二、信用卡約定條款第十四條第二項是依民法規定，先充利息再充費用，最後才是充本
    金，沒有複利的問題。
三、九十年十月三十一日上訴人有繳款五千元，在本件起訴前，上訴人從未對帳款表示
    爭執。
、證據：援用原審之立證方法，並補提消費明細表為證。
    理  由
一、被上訴人主張上訴人於民國八十二年十一月八日與被上訴人訂立信用卡使用契約
    ，領用信用卡使用，依約上訴人即得於財團法人聯合信用卡處理中心之特約商店
    記帳消費，但應於次月繳款截止日前向被上訴人清償，逾期應給付按年息百分之
    二十計算之利息並按年息百分之二計算之違約金，詎上訴人至九十年十一月二十
    三日止，共計積欠新台幣（下同）十三萬零七百三十六元，其中十二萬八千零九
    十五元為消費款，二千零四十一元為循環利息，六百元為違約金均未按期給付，
    爰依兩造契約請求上訴人如數給付並加計遲延利息、違約金；上訴人則辯稱：其
    自八十九年四月二日起至九十年四月一日止消費五十四筆總額為十八萬一千八百
    三十一元，其已繳款十一筆共二十二萬一千元，溢付三萬九千一百六十九元，已
    無欠款，且被上訴人並未釐清八十九年四月以前之消費款十七萬餘元，就兩造合
    約亦未給予上訴人考慮時間，另就上訴人之繳款應先充本金，不可先充利息等語
    ，資為抗辯。
二、被上訴人主張上訴人於民國八十二年十一月八日與被上訴人訂立信用卡使用契約
    ，領用信用卡使用，然上訴人至九十年十一月二十三日止，共計積欠十三萬零七
    百三十六元，其中十二萬八千零九十五元為消費款，二千零四十一元為循環利息
    ，六百元為違約金均未按期給付之事實，已據其提出與所述相符之信用卡申請書
    、約定條款、歷史帳單彙總查詢表、消費明細表為證，上訴人雖辯稱被上訴人未
    給予合約考慮期、就過去之消費款帳目不清、抵充方式不合理等語，然查：
（一）上訴人自承本件信用卡契約係於八十二年間訂立，惟消費者保護法係於八十三
      年一月十一日始公布施行，在此之前，法律上並無要求定型化約款使用人須給
      予締約相對人審閱期間之規定，是以本件締約之初無論被上訴人是否有給予上
      訴人審閱期間或合約副本，均不影響本件締約之效力。況且，審閱期間之規定
      目的僅係在使消費者有充分時間可了解合約內容，以決定是否締約，若定型化
      契約之使用者以提供消費者可知悉及考慮合約內容之合理機會，即應認為已符
      合審閱期間之約定，至於提供約款之時間是否在締約當時，所提供之約款是否
      即為合約副本，均非所問。衡諸社會一般交易狀況，信用卡約定條款均由銀行
      大量印製，提供有意領用信用卡之人免費取閱，並非已決定領用信用卡者始能
      取得，於核卡後，銀行亦均將寄送完整之信用卡約款與各項注意事項予持卡人
      ，換言之，若上訴人有意閱覽信用卡約定條款，無論於締約前或締約後，均可
      輕易取得約定條款，並不以締約當時被上訴人提供一份合約副本供上訴人攜回
      閱覽為被上訴人知悉約定條款內容之唯一管道。上訴人既已領用信用卡多年，
      且經常持卡消費，始終未對信用卡約款內容提出任何疑問，復未舉證證明本件
      有何異於一般交易狀況，無從得知約定條款內容之情事，至訴訟中始主張締約
      時缺乏考慮時間云云，自無足採。
（二）至上訴人主張被上訴人強迫給予續卡一節，按兩造合約第十八條約定，於信用
      卡有效期間屆滿時，若未依契約第二十二條終止契約，銀行應續發新卡予持卡
      人，持卡人若無使用意願，應於有效期間屆滿前，或於接獲續發新卡後九日內
      通知銀行終止契約，無須說明理由或負擔任何費用，合約第二十二條則約定，
      持卡人得隨時以該條第六項所定之方式通知銀行終止契約，此有信用卡約定條
      款在卷可稽，依此約定，上訴人於使用期限屆滿前、屆滿後甫接獲新卡時，或
      使用卡片之期間內，均可隨時終止契約，並無不得終止契約之情況。被上訴人
      按期寄發新卡，僅係便利持卡人，避免發生卡片使用期限已滿，因疏忽未請領
      新卡陷於無卡可用之窘境而已，被上訴人既未限制上訴人終止契約之權利，其
      主動寄發新卡以便利持卡人之行為即無任何不當，上訴人不僅未終止契約，且
      將新卡開卡使用，顯係已有續訂信用卡契約之意思表示，兩造契約自應繼續有
      效，是以上訴人前開辯解亦無可採。
（三）上訴人主張伊已溢繳三萬元，且被上訴人就八十九年四月以前之帳目並未提出
      明細，又未先抵充本金云云，經查：
１. 上訴人於八十九年四月二日之前（應繳款日八十九年五月五日）已積欠本金十六
    萬二千九百零六元利息、違約金、手續費共十七萬六千二百八十三元，上訴人又
    自八十九年四月二日起至九十年四月一日止消費五十四筆總額為十八萬一千八百
    三十一元，加計約定之利息、違約金、手續費，扣除上訴人已繳之二十二萬一千
    元，此有消費明細表在卷可稽，是以被上訴人主張上訴人尚積欠十三萬零七百三
    十六元（其中十二萬八千零九十五元為消費款，二千零四十一元為循環利息，六
    百元為違約金）應屬正確，並無上訴人溢付三萬九千一百六十九元之情事。
２. 再者，就八十九年四月以前之消費款，上訴人亦已於本院審理中提出消費明細表
    為證，該份消費明細表業已詳載上訴人各筆消費之時間、地點、金額，且其中上
    訴人於八十九年四月份之帳單餘額為十六萬二千九百零六元，核與上訴人於原審
    所提出八十九年五月起之消費明細所載前期餘額十六萬二千九百零六元相符，其
    餘各期之金額經核亦均與前期餘額相符，是以被上訴人顯無帳目不清之情事。又
    ，兩造契約第十三條約定，若持卡人對交易明細暨繳款通知書所載事項有疑義，
    應於當期繳款日截止前通知原告，若未依約訂通知，推定交易明細暨繳款通知書
    所載事項無錯誤，此有信用卡約定條款在卷可稽，此一約定業已兼顧銀行保管帳
    務資料之可能性與給予持卡人表示疑義之合理機會，約定內容並無不當，上訴人
    自應受其拘束。本件訴訟係於九十一年四月二日起訴，此有起訴狀在卷可參，上
    訴人於本件起訴前從未對系爭帳款表示疑義，其間並曾多次繳款，然遲至二年後
    始於本件訴訟中為爭執，早已超過銀行保管帳務資料之期限，銀行依約已無繼續
    保管消費原始憑證之義務，依前開約定，自應推定消費明細所載無誤。被上訴人
    提出之消費明細表形式上既無不合，上訴人亦未能舉證證明消費明細之內容有何
    錯誤，空言指摘被上訴人帳目不清，自無可採。
３. 就上訴人所繳款項之抵充順序，依兩造約定條款第十四條，係依民法第三百二十
    一條至三百二十三條之規定抵充，此有信用卡約定條款在卷可參。次按，民法第
    三百二十三條規定，清償人提出之給付，應先抵充費用，次衝利息，次充原本，
    是以被上訴人將上訴人所繳款項先抵充利息，再抵充本金，核與兩造約定及法律
    規定相符，並無不當，上訴人指稱應先充本金次充利息，要屬無據。再者，依兩
    造合約第一條第六款之約定，得計入循環信用本金之帳款，並不包含循環信用利
    息及年費、預借現金手續費、掛失停用手續費、違約金、調閱簽帳單手續費、快
    速發卡手續費或補記帳單手續費，此有信用卡約款可證，參諸上訴人所提出之消
    費明細表，亦無將利息、違約金、費用滾入本金再計算利息、違約金之情況，上
    訴人復未另行舉證以實其說，僅泛稱被上訴人將利息灌水云云，難認屬實。
三、綜上，上訴人所為抗辯既均屬無據，自應依兩造信用卡契約付清償消費款之責。
    上訴人積欠消費款十三萬零七百三十六元元，及其中本金十二萬八千零九十元，
    ，從而，被上訴人依約請求上訴人如數給付，並就本金部分加計自九十年十一月
    二十四日起至清償日止，按年息百分之二十計算之利息，暨按年息百分之二計算
    之違約金，即屬正當，原審為上訴人敗訴之判決，要無不合，上訴人仍執陳詞指
    摘，求予廢棄，非有理由，應予駁回。
四、因本案事證已臻明確，兩造其餘主張陳述及所提之證據，均毋庸再予審酌，附此
    敘明。
五、據上論結，本件上訴為無理由，依民事訴訟法第四百三十六條之一第三項、第四
    百四十九條第一項、第四百六十三條、第七十八條，判決如主文。
中      華      民      國    九十二    年      二      月    二十七    日
                                    民事第六庭審判長法官  林惠瑜
                                                    法官  黃蓓蓓
                                                    法官  陳怡雯
右為正本係照原本作成
不得上訴
中      華      民      國    九十二    年      二      月    二十七    日
                                              法院書記官  謝梅琴


司法院資訊處製作；財團法人民間司法改革基金會備份。
